【裁判字號】    98,抗,781
【裁判日期】    980616
【裁判案由】    停止執行
【裁判全文】
臺灣高等法院民事裁定                   98年度抗字第781號
抗  告  人  甲○○
送達代收人  鄭崇文律師
抗  告  人  乙○○
上列當事人間因聲請停止執行事件，兩造對於中華民國98年3月
16日臺灣板橋地方法院98年度聲字第103號裁定，各自提起抗告
，本院裁定如下：
    主      文
原裁定關於命甲○○提供之擔保金額，逾新台幣壹拾陸萬伍仟肆
佰參拾柒元部分廢棄。
乙○○之抗告駁回。
抗告程序費用由乙○○負擔。
    理      由
一、按強制執行程序開始後，除法律另有規定外，不停止強制執
    行；有回復原狀之聲請，或提起再審或異議之訴，或對於和
    解為繼續審判之請求，或提起宣告調解無效之訴、撤銷調解
    之訴，或對於許可強制執行之裁定提起抗告時，法院因必要
    情形或依聲請定相當並確實之擔保，得為停止強制執行之裁
    定，強制執行法第18條定有明文。依此規定，只須當事人提
    起異議之訴，在該異議之訴確定前，法院如認有必要，得依
    職權為停止執行之裁定；其在當事人願供擔保，聲請停止強
    制執行時，法院亦非不得依其聲請，定相當並確實之擔保，
    為停止強制執行之裁定。至該異議之訴實體上有無理由，則
    非法院於裁定停止強制執行時應予審酌之事項（最高法院93
    年台抗字第723號裁定意旨參照)。又法院依強制執行法第18
    條第2項定擔保金額而准許停止強制執行之裁定者，該項擔
    保係備供債權人因停止執行所受損害之賠償，其數額應依標
    的物停止執行後，債權人未能即時受償或利用該標的物所受
    之損害額，或其因另供擔保強制執行所受之損害額定之，非
    以標的物之價值或其債權額為依據。
二、本件抗告人甲○○主張略以：乙○○以原法院95年度訴字第
    1886號及本院97年度上字第393號確定判決為執行名義，向
    原法院民事執行處聲請強制執行，經原法院以97年度執字第
    74047號受理執行在案。惟伊已向原法院提起債務人異議之
    訴 (原法院98年度訴字第543號)，爰依強制執行法第18條第
    2項聲請停止強制執行。蓋原法院95年度訴字第1886號民事
    判決主文係諭知：「被告甲○○應將座落台北縣中和市○○
    段牛埔小段33-16地號及33-18地號土地上如附圖所示：編號
    丁部分面積2.48平方公尺、戊部分面積0.46平方公尺之水塔
    、己部分面積8.20平方公尺之建物、庚部分面積1.50平方公
    尺之化糞池拆除」，可知伊占用乙○○之土地面積合計為12
    .64平方公尺。原裁定誤以土地面積為33.3平方公尺，並依
    該土地96年1月之公告現值65,422元為基礎，遽認伊使用該
    土地之利益應為1,878,853元，原裁定就擔保金之計算難認
    無違誤云云。
三、抗告人乙○○抗告意旨略以：本件執行名義為伊請求債務人
    拆屋還地，係為物權請求權，依法系爭土地之繼受人均為既
    判力效力所及。伊代表漢寶開發建設有限公司與「漢寶國宴
    社區」住戶簽訂房屋買賣契約，負有將系爭土地點交予「漢
    寶國宴社區」全體區分所有權人之義務，全體區分所有權人
    亦已授與伊實施強制執行取回遭無權占用土地之權利，且確
    定判決之執行名義所載權利人為伊，故伊自得就本件確定判
    決聲請強制執行。甲○○所主張者均為執行名義成立前之事
    由，根本不符合強制執行法第14條第1項提起異議之訴之要
    件，其提起之異議之訴目的僅在延遲強制執行程序，原裁定
    准予供擔保後停止執行，顯然違法，應予廢棄等語。
四、經查：
(一)甲○○以不服原法院97年度執字第74047號強制執行而提出
    債務人異議之訴，聲請停止執行等情，業據其提出起訴狀影
    本為據 (見原法院卷第5-9頁)，經本院查核屬實，至乙○○
    抗告內容，所謂債務人是否為延遲執行、抑或有無理由之部
    分，乃屬實體上之爭執，應待異議之訴事件解決，殊非本件
    停止執行程序所得審究。從而揆諸首開規定及裁判意旨，原
    法院以抗告人提起異議之訴，核與強制執行法第18條第2項
    供擔保停止執行要件相符為由，裁定准許甲○○之聲請，於
    法自無違誤，乙○○抗告意旨指摘原裁定不當，聲明廢棄，
    為無理由。
(二)本件債務人異議之訴係不得上訴於第三審之案件，參考各級
    法院辦案期限實施要點規定，第一、二審通常程序審判案件
    之期限分別為1年4個月、2年，共計3年4個月，加上裁判送
    達、上訴、分案等期間，則兩造間系爭異議之訴審理期限約
    為4年，故以甲○○因獲准停止執行而致乙○○之執行延宕
    之期間為4年。再以甲○○聲請停止強制執行之部分，僅為
    其占用座落台北縣中和市○○段牛埔小段33-16地號及33-18
    地號土地中，如原法院95年度訴字第1886號判決附圖所標示
    編號丁部分面積2.48平方公尺、戊部分面積0.46平方公尺之
    水塔、己部分面積8.20平方公尺之建物、庚部分面積1.50平
    方公尺之化糞池，合計12.64平方公尺之部分，至於其他債
    務人占用之其他土地，則非在其聲請停止強制執行之列，有
    聲請狀附卷可稽 (見原法院卷第3頁)。原法院依全部債務人
    占用之全部土地共計33.3平方公尺，作為審酌應供擔保之金
    額，自難謂洽。甲○○抗告意旨主張應依其聲請停止強制執
    行之面積即前開12.64平方公尺，為核定其應供擔保之金額
    之基礎，應屬可採。原有土地（目前為中和巿中坑段牛埔小
    段34地號）97年1月之公告現值為每平方公尺新台幣 (下同)
    65,442元，是本件甲○○應供擔保之金額，應以165,437元
    為適當（計算式：65,442×12.64×4×5%＝165,437，元以
    下四捨五入）。原裁定命甲○○供1,878,853元之擔保，尚
    有未洽。是甲○○提出抗告，指摘原裁定所定之金額過高為
    不當，求予廢棄，為有理由，應由本院將原裁定關於擔保金
    額部分廢棄，變更擔保金額如主文所示。
五、據上論結，本件甲○○之抗告為有理由，乙○○之抗告為無
    理由。爰裁定如主文。
中    華    民    國    98    年    6     月    16    日
                    民事第五庭
                        審判長法  官  魏麗娟
                              法  官  陳博享
                              法  官  黃雯惠
正本係照原本作成。
不得再抗告。
中    華    民    國    98    年    6     月    16    日
                              書記官   鄭麗兒


司法院資訊處製作；財團法人民間司法改革基金會備份。
